【裁判字號】    95,交易,21
【裁判日期】    950704
【裁判案由】    過失傷害
【裁判全文】
臺灣雲林地方法院刑事判決              95年度交易字第21號
公  訴  人  臺灣雲林地方法院檢察署檢察官
被      告  乙○○
上列被告因過失傷害案件，經檢察官提起公訴（95年度調偵字第
13號），本院判決如下：
    主  文
乙○○因過失傷害人，處拘役伍拾玖日，如易科罰金，以參佰元
折算壹日。
    事  實
一、乙○○於民國（下同）94年5 月18日晚間6 時5 分許，駕駛
    車牌號碼G3-1667 號自小客車，沿雲林縣臺西鄉○○村○○
    ○村里道路由西往東方向行駛，途經五榔村該路段與另南北
    向村里道路之無號誌交岔路口時，本應注意車前狀況，隨時
    採取必要之安全措施，且應注意車輛行駛至無號誌之交岔路
    口時，未劃分幹、支線或同為幹線道或支線道者，如同為直
    行車，左方車應暫停讓右方車先行，而依當時晴天有暮光，
    道路為無缺陷、無障礙之直線村里道路，視距良好，顯無不
    能注意之情形，詎竟疏未注意車前狀況，且未暫停禮讓右方
    車先行及未採取必要之安全措施，適有甲○○騎乘車牌號碼
    JN7-287 號重機車沿前開南北向產業道路（當地速限為每小
    時40公里）由南往北方向行駛而來，本身亦疏未注意車前狀
    況，且行經無號誌之交岔路口，未減速慢行，作隨時停車之
    準備，反而以時速每小時5 、60公里之速度，超速駛入該交
    岔路口，迨乙○○發覺時已煞避不及，致自小客車左側車門
    與重機車前側發生碰撞，甲○○因而人、車倒地，受有頭部
    外傷併腦震盪、腹部挫傷併肝臟血腫、左股骨骨折、多處擦
    傷等傷害。乙○○肇事後，於偵查機關未發覺其犯罪前，向
    到場處理之員警自承肇事而自首。
二、案經甲○○訴由雲林縣警察局台西分局報請台灣雲林地方法
    院檢查署檢察官偵查起訴。
    理  由
一、訊據被告乙○○固坦承有於上揭時、地駕車與甲○○所騎乘
    之機車發生車禍，並致甲○○受傷之事實，惟矢口否認有何
    過失，辯稱：「經過該交岔路口時，我有減速確定沒有來車
    才開過去，當時我的速度只有3 、40公里。我的自小客車右
    側車門與重型機車的車前部分發生碰撞。」云云。經查：
（一）、上揭犯罪事實業據告訴人甲○○於警訊及偵查中指證：
        「我從台西鄉五榔村我父親朋友的家裡出發，要回去台
        西鄉富琦村的家，當時天候晴天，路況良好，沒有車，
        視線還好，沒有障礙物，我行駛在路中靠右側，我車子
        的速度大約5 、60公里，車上沒有載重的東西。發現危
        險狀況時，距離對方大約20公尺，當時我沿道路南向北
        行至肇事地點欲直行，對方是沿道路西向東行，我不知
        道怎麼回事就跟對方撞上了。我有受傷，我的頭部外傷
        併腦震盪、腹部挫傷併肝臟血腫、左股骨骨折、多處擦
        傷。」明確，並有與指訴所受傷害相符之華濟醫院診斷
        證明書一祇在卷足憑。
（二）、按車輛行經無號誌、未劃分幹支線或同為幹支線道之交
        岔路口時，左方車應讓右方車先行，且汽車行駛時，駕
        駛人應注意車前狀況，並隨時採取必要之安全措施，道
        路交通安全規則第94條第3 項、第102 條第1 項第2 款
        分別定有明文；而依據前開交通事故調查報告表所紀錄
        現場圖及照片顯示：車禍當時天候晴，暮光、道路無障
        礙物、視距良好，被告所行駛產業道路寬5.5 公尺至6
        公尺、告訴人所行駛之產業道路寬3.6 公尺至3. 8公尺
        ，堪認並無何不能注意之情事。再者，兩車之碰撞點為
        機車車頭，與自小客車右前車門，亦足認2 車應是同時
        進入該路口，是茍被告真有充分注意車前狀況，禮讓告
        訴人之右方來車先行，即不至於發生本件車禍。況被告
        於警訊及偵查中均陳稱：「在發生車禍地點前100 公尺
        就已發現告訴人的機車。」、在偵查中更自承：「本件
        車禍我認為雙方都有過失，我認為我錯在於沒有注意清
        楚，對方的過失在騎機車騎太快了，都沒有踩煞車。」
        ，是被告既已在100 公尺前即發現右方來車之告訴人，
        自當提高提高警覺，惟被告卻未繼續保持注意，且未採
        取必要之安全措施、亦未禮讓右方來車先行，致肇本件
        車禍，其有過失甚為顯然，又本件被告之過失行為與被
        害人之傷害間，具有相當因果關係。是被告過失傷害犯
        行洵堪認定。雖告訴人亦疏未注意車前狀況，未採取必
        要之安全措施，且超速行駛，亦與有過失，然此部分係
        民事賠償案件中得否過失相抵之問題，尚難憑此，即得
        免除被告過失傷害罪責，併此說明。
二、核被告乙○○所為，係犯刑法第284 條第1 項前段之過失傷
    害罪；又查：被告於肇事後，在未經有偵查權之機關或公務
    員發覺為犯嫌前，經警方到場時主動向警方表示係肇事者並
    接受本件裁判一情，有承辦警員蔡明儒製作之雲林縣警察局
    交通隊台西小隊道路交通事故肇事人自首情形紀錄表一紙在
    卷可佐，核與自首要件相符。按95年7 月1 日施行之刑法第
    2 條第1 項規定「行為後法律有變更者，適用行為時之法律
    。但行為後之法律有利於行為人者，適用最有利於行為人之
    法律。而被告行為時之刑法第62條規定：「對於未發覺之罪
    自首而受裁判者，減輕其刑。但有特別規定者，依其規定。
    」，95年7 月1 日修正公佈施行之刑法第62條已修正為：「
    對於未發覺之罪自首而受裁判者，得減輕其刑。但有特別規
    定者，依其規定。」，是比較後，應以行為時之自首採必減
    之規定為有利於被告，是本院依被告行為時自首之規定，予
    以減輕被告刑責。爰審酌被告無不良前科，素行尚佳（有臺
    灣高等法院被告全國前案紀錄表一份在卷可查），雙方均有
    過失，及並未與告訴人成立和解及其犯後態度等一切情狀，
    量處被告拘役59日。另被告於犯罪時之刑法第41條第1 項前
    段規定：「犯最重本刑為5 年以下有期徒刑以下之刑之罪，
    而受6 個月以下有期徒刑或拘役之宣告，因身體、教育、職
    業、家庭之關係或其他正當事由，執行顯有困難者，得以1
    元以上3 元以下折算一日，易科罰金。」，又被告行為時之
    易科罰金折算標準，修正前罰金罰鍰提高標準條例第2 條前
    段（現已刪除）規定，就其原定數額提高為100 倍折算1 日
    ，則本件受刑人行為時之易科罰金折算標準，應以銀元300
    元折算1 日，經折算為新臺幣後，應以新臺幣900 元折算為
    1 日。惟95年7 月1 日修正公布施行之刑法第41條第1 項前
    段則規定：「犯最重本刑為五年以下有期徒刑以下之刑之罪
    ，而受六個月以下有期徒刑或拘役之宣告者，得以新臺幣一
    千元、二千元或三千元折算一日，易科罰金。」比較修正前
    後之易科罰金折算標準，以95年7 月1 日修正公布施行前之
    規定，較有利於被告，則此部分本院依刑法第2 條第1 項前
    段，適用修正前刑法第41條第1 項前段規定，併予定其折算
    標準。
據上論斷，應依刑事訴訟法第299 條第1 項前段、刑法第284 條
第1 項前段、刑法第2 條第1 項前段、修正前刑法第62條前段、
第41條第1 項前段，罰金罰鍰提高標準條例第1 條前段、罰金罰
鍰提高標準條例第2 條，判決如主文。
本案經檢察官賴政安到庭執行職務
中    華    民    國    95    年    7     月    4    日
            刑事第六庭  審判長法  官  趙家光
                              法  官  蔡世芳
                              法  官  林俊良
以上正本證明與原本無異。
如不服本判決，應於判決送達後10日內，向本院提出上訴狀。（
須附繕本）
                              書記官  李雅怡
中    華    民    國    95    年    7     月    4     日
附錄本案論罪科刑條文：
中華民國刑法第284條第1項
（過失傷害罪）
因過失傷害人者，處 6 月以下有期徒刑、拘役或 5 百元以下罰
金，致重傷者，處1 年以下有期徒刑、拘役或5 百元以下罰金。


司法院資訊處製作；財團法人民間司法改革基金會備份。
